臺灣高等法院民事判決　九十一年度訴易字第一三號
　　　原　　　告　甲○○
　　　被　　　告　丙○○
　　　　　　　　　乙○○○
右當事人間因侵權行為損害賠償事件，本院判決如左︰
    主    文
原告之訴駁回。
訴訟費用由原告負擔。
    事    實
甲、原告方面：
一、聲明：被告應給付原告新臺幣（下同）十萬元，及自附帶民事訴訟訴狀繕本送達
    被告翌日起至清償日止，按年息百分之五之利息。
二、陳述：
  (一)刑事判決已確定，被告被判刑拘役三十日，引用刑事判決之事實。
  (二)原告因本件纏訟數年，耗費勞力時間費用、精神損失等難以估計，且亦因此致工
    作延宕請假。又被告就加蓋部分之利用月有所得，且現仍享有一層加蓋利益，故
    理應對原告金錢賠償。且原告之請求，對經濟能力優渥之被告並不生影響。惟原
    告當初並未預先有做告發之動機，故未積極存留損害之證據。原告請求項目、金
    額：修繕費用為五萬元。工作損失、車馬費為三萬元。精神慰撫金為一萬
    元。雜支、郵資費為一萬元。
  (三)原告自八十年開始即住在被告樓下，直至八十九年五月八日方過戶於他人。
  (四)被告略謂原告於板橋簡易庭，已承認被告前後三次已給付原告一萬五千元，每次
    五千元乙節。原告否認之。
三、證據：提出剪報、照片、收據三紙為證。
乙、被告丙○○方面：
一、聲明：原告之訴駁回。
二、陳述：
  (一)原告於板橋簡易庭已承認被告前後三次已給付原告一萬五千元，每次五千元。
  (二)被告丙○○乃係住在七、八樓，房子是於七十九年蓋的，我在七十九年第一手買
    的，原告是第三手買的，如果不准加蓋，工務局早就來拆除。且原告並沒有住那
    裡，其於八十八年已將房子賣給他人，如何有損失。又我買房子時，原告亦未住
    進來，當時我如何與原告溝通。
三、證據：提出台北縣政府公告、買賣契約等影本為證。
丙、被告乙○○○未於言詞辯論期日到場，亦未提出任何書狀為聲請或陳述。
丁、本院依職權調本院九十年上易字三八九二號及台灣板橋地方法院檢察署八十九年
    偵字九一０五號刑事卷五宗。
    理    由
一、本件被告乙○○○經合法通知，未於言詞辯論期日到場，核無民事訴訟法第三百
    八十六條所列各款情形，爰依原告之聲請，由其一造辯論而為判決。
二、原告起訴主張：丙○○係臺北縣土城市○○路○段一五一號七樓之所有權人乙○
    ○○之夫，丙○○於以其妻之名義買入前述房屋後，明知該大樓頂樓係該大樓各
    樓層所有權人所共有，且明知共有物之處分，應經共有人全體之同意，未經全體
    共有人之同意，不得擅自處分之；丙○○竟於八十年間，未經全體共有人之同意
    ，即擅自在該大樓頂樓搭蓋違建，而將該大樓頂樓據為己有而使用之等情，爰依
    侵權行為之法律關係，請求被告賠償十萬元本息等語。
三、被告丙○○則以：房子是於七十九年蓋的，我在七十九年第一手買的，原告是第
    三手買的，頂樓加蓋時，事先有經其他樓層之住戶同意，原告係事後才購買，當
    時頂樓已有加蓋建物。且原告並沒有住那裡，其於八十九年已將房子賣給他人，
    如何有損失。又伊買房子時，原告亦未住進來，當時原告之前手有同意其加蓋等
    語，資為抗辯。
四、原告主張之事實，固有本院九十年度上易字第三八九二號刑事判決可稽，但查臺
    北縣土城市○○路○段一五一號大樓各層之所有權第一次登記之日期均為七十九
    年十二月十九日，斯時之所有權人為係一、二樓為林明瑤；三樓為林長輝；四至
    七樓為林麗櫻。嗣七樓於八十年一月二十五日移轉登記予被告乙○○○（即被告
    丙○○之妻），八十一年四月二十七日，林長輝將三樓之所有權移轉登記予其妻
    王秀蘭，八十二年二月四日以買賣為原因，由王秀蘭移轉予原告，有建築改良物
    （建物）登記簿謄本，附於原審法院刑事卷可稽（見原審九十年度易字第一八七
    ○號刑事卷宗第五九至七一頁）。被告丙○○辯稱，其係於其妻取得該大樓七樓
    之所有權後即動工搭蓋違章建築，至遲於八十一年四月二十七日前即已搭蓋完畢
    等語，證人林長輝於原審刑事庭結證：「登記給王秀蘭的時候加蓋部分就已完成
    ，後來王秀蘭委託仲介賣的時候我就不知道她賣給誰，但賣給別人之前頂樓都由
    被告加蓋好了。」、「我在登記給王秀蘭之前我都住在裡面，我確定我住的時候
    那時頂樓八、九樓都已加蓋好了，王秀蘭沒有住在該處，只是我把權利過戶給她
    而已，她對此事不清楚。」（見原審九十年度易字第一八七○號刑事卷宗第一○
    九、一一○頁），而該大樓三樓房屋本為證人林長輝所有，是其所為證言應足採
    信，原告主張被告係於伊買受該大樓三樓房屋後，始搭蓋上開違章建築云云，尚
    非可採。是則，被告丙○○辯稱其所加蓋頂樓於原告購買該大樓三樓房屋前，業
    經加蓋完成，斯時原告並非系爭大樓之共有人，無從得其同意，而其前手林長輝
    業經同意其加蓋，是其並無侵害等語，即非無據。
五、本院九十年度上易字第三八九二號竊佔案件，判處被告犯有竊佔罪，無非以被告
    於加蓋違建時，未得其同樓住戶林麗櫻同意，為其論罪之依據。惟按刑事案件竊
    佔罪之成立要件，與民事侵權行為之構成要件有別，刑法第三百二十條第二項之
    竊佔罪，係以意圖為自己或第三人不法之利益，而竊佔他人之不動產為其構成要
    件，則已完成竊佔之行為時，犯罪即屬成立。而民法第一百八十四條第一項前段
    規定，以權利之侵害為侵權行為要件之一，故非有侵害既存法律體系所明認之權
    利，不構成侵權行為。是共有人對共有物之特定部分為使用收益，固須徵得其他
    共有人全體之同意，然所謂同意，原不以於行為時，分別以書面出之為必要；其
    因明示或默示所為之事前允許或事後承認（追認），均足當之（最高法院十七年
    度上字第一○一四號判例、同院八十三年度台上字第一二八二號判決參照），本
    件共有人即證人林麗櫻於原審法院刑事庭結證稱：「違建部分若不會妨礙到鄰居
    使用，我是不會反對。」、「（〈提示卷附照片〉這樣的情形你會反對嗎？）若
    住戶不反對，我也沒有意見，當時他若知會我要加蓋的話，在沒有妨礙他人使用
    之情形，我也是不會反對。」（見前揭卷第一一九頁），是共有人林麗櫻對於加
    蓋違建於事後追認，就民事而言，難謂不生同意之效力。而衡之經驗法則，不動
    產房屋之買賣，為一生之大事，無不慎重其事，乃眾所週知，原告於八十二年二
    月四日購買系爭三樓房屋時，頂樓業經加蓋違建，有如前述，原告自難以諉為不
　　知，而於加蓋違建之際，原告並非系爭大樓之共有人，對原告自無侵權行為可言
　　，待原告於八十二年二月四日成為系爭大樓之頂樓之共有人時，頂樓加蓋之違建
　　為繼續之狀態，係原告購買系爭房屋之原所有人同意其加蓋，原告於購買時復未
　　為表示反對之意思，是被告於加蓋違建時，顯無侵害原告權利之意思，灼然可見
　　，被告丙○○辯稱原告並未因其加蓋違建而受損害等語，非無可採。
六、按關於侵權行為賠償損害之請求權，以實際上受有損害為成立要件。故侵權行為
    賠償損害之訴訟，法院認原告有賠償損害之請求權存在，及命被告賠償損害之判
    決，應於判決理由項下，記載原告受有實際上如何損害之意見者；再以侵權行為
    為原因，請求回復原狀或賠償損害者，應就其權利被侵害之事實負立證之責（最
    高法院四十八年度台上字第六八○號、十九年度上字第三八號判例參照）。本件
    原告主張因本件纏訟數年，耗費勞力時間費用、精神損失等難以估計，且亦因此
    致工作延宕請假，故請求被告給付修繕費用五萬元、工作損失、車馬費三萬元、
    精神慰撫金一萬元、雜支、郵資費一萬元云云。經查：
  (一)修繕費用五萬元部分：本件原告雖提出大助工程有限公司八十九年二月二十九日
    出具之房屋修繕工資及材料費共二萬八千元估價單、油漆及修繕工程費三萬元估
    價單各一紙，系爭大樓各項保養費用支出分攤表及照片多張為證（八十九年度他
    字第八八一偵查卷第十七至二三頁），於本院並提出正泰油漆行粉刷清潔用品一
    千元、一千二百元之估價單各紙（見本院卷第五三頁），但原告並未舉證證明就
    被告加蓋違建，與原告之修繕費，有何相當因果關係，且原告之房屋業經於八十
    九年四月十三日出售，有買賣契約書可稽（見本院卷第六三至六六頁），而估價
    單只是預估費用之證明，尚不足證明實際有此支出，是原告請求被告給付修繕費
    用五萬元，尚非有據。
  (二)工作損失、車馬費三萬元部分：本件因加蓋違建所犯之竊佔罪，縱使構成侵權行
    為，而與工作損失及車馬費之損害，亦無相當因果關係，原告請求被告給付工作
    損失、車馬費三萬元，自非有據。
  (三)精神慰撫金一萬元部分：被告加蓋違建，非屬侵害原告身體健康或侵害名譽自由
    之侵權行為，請求精神損害，按之民法第一百九十三條及一百九十五條規定，即
    非正當。
  (四)雜支、郵資費一萬元部分：按當事人主張有利於己之事實者，就其事實有舉證之
    責任，原告請求被告賠償雜支、郵資費一萬元，自應由原告就其主張權利之事實
    及與被告所犯竊佔罪之因果關係，負舉證責任。原告既未舉證證明其本項之費用
    ，與被告之竊佔罪有何因果關係，又未證明其確有此項支出，是其請求被告賠償
    其雜支、郵資費一萬元，自屬無據。
七、綜上所述，本件原告之主張為不足採，被告丙○○之抗辯尚屬可信。從而，原告
    本於侵權行為之法律關係，請求被告給付十號萬元，及自起訴狀繕本送達翌日起
    算之法定遲延利息，為無理由，應予駁回。
八、本件事證已臻明確，兩造其餘陳述及攻擊防禦方法，經本院審酌認與判決結果不
    生影響，不再一一論述，並此敘明。
據上論結：本件原告之訴，為無理由，依民事訴訟法第四百六十三條、第三百八十五
條第一項、第七十八條，判決如主文。
中　　　華　　　民　　　國　　九十一　　年　　　八　　　月　　  二十　　日
　　　　　　　　　　　　　　　　民事第十一庭
　　　　　　　　　　　　　　　　　　審判長法　官　吳　景　源
                                    　　　法　官　陳  金  圍
　　　　　　　　　　　　　　　　　　　　　法　官　連　正　義
右正本係照原本作成。
不得上訴。
中　　　華　　　民　　　國　　九十一　　年　　　八　　　月　　  二十一　日
　　　　　　　　　　　　　　　　　　　　　書記官　張　永　中
